【裁判字號】    97,上訴,1700
【裁判日期】    970514
【裁判案由】    毒品危害防制條例
【裁判全文】
臺灣高等法院刑事判決                97年度上訴字第1700號
上  訴  人
即  被  告  甲○○
上列上訴人因毒品危害防制條例案件，不服臺灣宜蘭地方法院97
年度訴字第41號，中華民國97年3月5日第一審判決（起訴案號：
臺灣宜蘭地方法院檢察署96年度毒偵字第1405號），提起上訴，
本院判決如下：
    主  文
上訴駁回。
    事  實
一、甲○○前於民國九十年九月間因施用第一級毒品案件，經臺
    灣宜蘭地方法院以九十年度毒聲字第八一一號裁定送勒戒處
    所觀察、勒戒，因認有繼續施用毒品之傾向，又於九十年十
    二月十八日經同法院以九十年度毒聲字第八八五號裁定令入
    勒戒處所施以強制戒治一年，於九十一年十二月二十一日強
    制戒治期滿執行完畢，並由臺灣宜蘭地方法院以九十年訴字
    第四六○號判決判處有期徒刑八月確定。
二、甲○○於九十三年八月、九十四年五月間因違反毒品危害防
    制條例案件，經臺灣宜蘭地方法院以九十三年度訴字第四四
    ○號、九十四年度訴字第三七五號判決各判處有期徒刑七月
    確定，二案接續執行，於九十五年六月十六日因縮短刑期假
    釋出監，並於九十五年七月二日保護管束期滿執行完畢。猶
    不知悛悔，基於施用第一級毒品之犯意，於九十六年十一月
    四日晚間某時，在其宜蘭縣員山鄉○○路八十二號住處，以
    針筒注射之方式，施用第一級毒品海洛因一次。嗣於同年十
    一月五日十時三十分在宜蘭市○○路四十七巷口為警查獲，
    採尿送驗後查悉上情。
三、案經宜蘭縣警察局宜蘭分局報請臺灣宜蘭地方法院檢察署檢
    察官偵查起訴。
    理  由
一、證據能力部分：
  (一)本件上訴人即被告甲○○所犯之罪，並非死刑、無期徒刑、
    最輕本刑為三年以上有期徒刑之罪，亦非高等法院管轄第一
    審案件，原審於準備程序進行中，被告先就被訴事實為有罪
    之陳述，經告知被告簡式審判程序之旨，並聽取檢察官、被
    告之意見後，合議庭裁定由受命法官進行簡式審判程序，是
    本件之證據調查，原審依刑事訴訟法第二百七十三條之二規
    定，不受同法第一百五十九條第一項、第一百六十一條之二
    、第一百六十一條之三、第一百六十三條之一及第一百六十
    四條至第一百七十條規定之限制，合先敘明。
  (二)依據刑事訴訟法第一百五十六條第一項之規定，被告之自白
    非出於強暴、脅迫、利誘、詐欺、疲勞訊問、違法羈押或其
    他不正之方法，且與事實相符者，得為證據。經查，被告甲
    ○○於偵查及原審中之自白，於本院審理中未到庭以言詞或
    另具狀抗辦自白之非出於任意性，復與下述二證據所顯示之
    事實具有合致性，衡諸上揭說明，應認其自白具有證據能力
    。
二、訊據被告對於上揭施用第一級毒品海洛因之犯行於偵查及原
    審審理時均坦承不諱（偵卷九頁，原審卷三二、三三頁）。
    而被告為警查獲時所採集之尿液（檢體編號：ＴＭ九六一○
    六四號），經送慈濟大學濫用藥物檢驗中心檢驗結果，呈鴉
    片類之嗎啡及可待因陽性反應，有慈濟大學濫用藥物檢驗中
    心檢驗總表、宜蘭縣警察局宜蘭分局毒品犯罪嫌疑人尿液採
    驗作業管制紀錄各一紙在卷可參（警卷四、五頁），足認被
    告任意性自白與事實相符，堪予採信。再被告前於九十年九
    月間因施用第一級毒品案件，經臺灣宜蘭地方法院以九十年
    度毒聲字第八一一號裁定送勒戒處所觀察、勒戒，因認有繼
    續施用毒品之傾向，又於九十年十二月十八日經同法院以九
    十年度毒聲字第八八五號裁定令入勒戒處所施以強制戒治一
    年，於九十一年十二月二十一日強制戒治期滿執行完畢等情
    ，有本院被告前案紀錄表在卷可憑（本院卷一六至二三頁）
    ，其受觀察、勒戒、強制戒治執行完畢釋放後，五年以內之
    九十六年十一月四日再犯本件施用毒品之犯行，自應依法追
    訴處罰。綜上，本件事證明確，被告犯行堪以認定，應依法
    論科。
三、論罪理由：
  (一)按海洛因係毒品危害防制條例第二條第二項第一款所列之第
    一級毒品。核被告所為，係犯毒品危害防制條例第十條第一
    項之施用第一級毒品罪。其因施用毒品海洛因而持有該毒品
    之低度行為，應為施用之高度行為所吸收，不另論罪。
  (二)被告有如事實二所載犯罪科刑及執行完畢之情形，有本院被
    告前案紀錄表在卷可查（本院卷二○頁正背面），其於有期
    徒刑執行完畢後五年內，故意再犯本件有期徒刑以上之罪，
    應依刑法第四十七條第一項之規定，論以累犯，並依法加重
    其刑。
四、原審以事證明確，適用刑事訴訟法第二百七十三條之一第一
    項、第二百九十九條第一項前段，毒品危害防制條例第十條
    第一項，刑法第十一條前段，第四十七條第一項等規定，並
    審酌被告前曾因施用毒品經觀察、勒戒、強制戒治及刑之制
    裁，再犯本件，顯無戒除毒癮之決心，自制能力不足，惟念
    其施用毒品之犯行，係屬對其自身健康之戕害行為，對社會
    所造成之損害亦非直接，犯後坦認犯行，態度良好等一切情
    狀，量處有期徒刑八月等情；其認事用法尚無違誤，量刑亦
    屬妥適。被告以施用毒品乃牴觸國家醫藥衛生政策之犯罪類
    型，乃社會適應不定之慢性自殘行為，並未侵害他人權益或
    破壞社會秩序，不得令其入獄壓縮其社會適應空間，徒增獄
    政負擔，懇請念及其犯罪情狀，及深自悔悟及親人不離不棄
    之勸諭下，撤銷原判決，改諭易科罰金之判決，以啟自新等
    語提起上訴。惟按量刑之輕重，係屬事實審法院得依職權自
    由裁量之事項，苟已斟酌刑法第五十七條各款所列情狀，而
    未逾越法定刑度，不得遽指為違法（最高法院九十五年台上
    字第七二一四號判決參照）。經查原判決既已審酌被告曾因
    施用毒品經觀察、勒戒、強制戒治及刑之制裁，再犯本案，
    顯無戒除毒癮之決心，惟審酌其所為係對自身健康之戕害，
    對社會造成之損害尚非直接及態度良好等一切情狀，依職權
    而為刑罰之量定，經核尚無違法或顯然失當之情形，被告以
    前揭情詞上訴，除於法無據，亦乏證據以佐其說，為無理由
    ，應予駁回。
五、被告經本院合法傳喚，無正當之理由不到庭者，爰不待其陳
    述，為一造辯論判決。
據上論斷，應依刑事訴訟法第三百六十八條、第三百七十一條，
判決如主文。
本案經檢察官李良忠到庭執行職務。
中    華    民    國    97    年    5    月    14    日
            刑事第十八庭  審判長法  官  吳鴻章
                                法  官  周政達
                                法  官  段景榕
以上正本證明與原本無異。
如不服本判決，應於收受送達後十日內向本院提出上訴書狀，其
未敘述上訴之理由者並得於提起上訴後十日內向本院補提理由書
（均須按他造當事人之人數附繕本）。
                                書記官  陳靜姿
中    華    民    國    97    年    5    月    14    日
附錄：本案論罪科刑法條全文
毒品危害防制條例第10條
施用第一級毒品者，處 6 月以上 5 年以下有期徒刑。
施用第二級毒品者，處 3 年以下有期徒刑。


司法院資訊處製作；財團法人民間司法改革基金會備份。
